【裁判字號】    96,交聲,521
【裁判日期】    970227
【裁判案由】    聲明異議
【裁判全文】
臺灣臺南地方法院交通事件裁定         96年度交聲字第521號
移送機關    交通部公路總局嘉義區監理所臺南監理站
異議人即
受處分人    甲○○
上列受處分人因違反道路交通管理處罰條例案件，對於交通部公
路總局嘉義區監理所台南監理站民國96年6月13日所為之裁決處
分（處分案號：嘉監南字第裁74-CO0000000號），聲明異議，本
院裁定如下：
    主  文
異議駁回。
    理  由
一、原處分意旨略以：異議人即受處分人甲○○（下稱異議人）
    駕駛牌照號碼號4621-PE號自用一般小客車遭警舉發，於民
    國（下同）96年5月6日14時50分，在台北縣永和市○○路○
    段212號前，有汽車駕駛人於行駛道路時使用手持式行動電
    話進行撥號之違規行為，嗣經交通部公路總局嘉義區監理所
    臺南監理站（下稱移送機關）以其違規事證明確，依道路交
    通管理處罰條例第31之1條第1項之規定，裁處罰緩新臺幣(
    以下同)3,000元。
二、本件聲明異議意旨略以：
（一）異議人於上開時、地係在已停車狀態才接聽行動電話，何
      來有汽車駕駛人於行駛道路時使用行動電話之違規行為？
      又為何舉發地點是確定在台北縣永和市○○路○段212號
      呢？倘若車子是行駛中，舉發地點為何是確定在上開之地
      址？此裁決書不只是矛盾，並且又沒有照片證明異議人係
      於汽車行駛中撥打行動電話。
（二）舉發員警敲打汽車玻璃，態度惡劣又急促，叫百姓情以何
      堪？
（三）異議人於申訴書中提及有證人願意出面作證，舉發單位何
      以不予理會呢？此有失公平、公正，更易造成百姓與員警
      間的仇恨。
三、按汽車駕駛人於行駛道路時，使用手持式行動電話進行撥接
    或通話者，處新臺幣三千元罰鍰。道路交通管理處罰條例第
    31之1條第1項定有明文。
四、經查：
（一）異議人駕駛牌照號碼號621-PE號自用一般小客車遭警舉發
      ，於96年5月6日14時50分，在台北縣永和市○○路○段
      212號前，有汽車駕駛人於行駛道路時使用手持式行動電
      話進行撥號之違規行為，有台北縣警察局96年5月6日北縣
      警交字第C00000000號舉發違反道路交通管理事件通知單1
      份附卷可稽。
（二）異議人雖辯稱於係在停車狀態才使用行動電話云云，然異
      議人於上揭時、地，有汽車駕駛人於行駛道路時使用手持
      式行動電話進行撥號之違規行為等情，業據證人即舉發警
      員乙○○於本院96年7月16日訊問時，到庭具結證述明確
      ，其證稱：「（法官問：他當時車輛是屬於停車靜止狀態
      嗎？）我看到時，他與另部車是屬於併排狀態，且他正在
      倒車。」、「（法官問：他倒車時有講手機嗎？）是的。
      」、「（法官問：你有上前要他提出證件嗎？）是的，我
      大約講了七、八次，要他提出證件，他說：『這樣子沒有
      道理，我要走了。』，之後他就開車揚長而去，我就對他
      逕行舉發。」、「（法官問：異議人當時倒車是要卸貨嗎
      ？）他是要倒車到與他併排那車的後面，可能是要停車。
      」等語在卷（見本院96年7月16日之訊問筆錄）。按證人
      乙○○乃為原處分機關所認定異議人有前開違規行為之證
      人，其已到庭在本院法官面前以言詞供述異議人有前開違
      規事實，並已就當時異議人車輛之行駛情形、執勤所處位
      置、異議人使用手持式行動電話等情節詳述具體明確，且
      證人乙○○為依法執行勤務之員警，與異議人毫無怨懟，
      衡情當無自陷偽證罪而構詞誣賴異議人之理，另於本件卷
      存證據資料內並無任何積極證據足以證明證人乙○○上開
      供述係屬虛偽，本院自不得僅以證人乙○○為本件開單舉
      發異議人之員警而全盤抹煞其所具有之證人資格，從而，
      本院由其上開證述已得有異議人確有上開違規行為之心證
      ，是異議人前開所辯，實不足採，異議人之上述違規事實
      ，應堪認定。
（三）又交通警察製單舉發違反道路交通管理處罰條例所列之違
      規事實，本質上為行政處分，係公務員基於職務上之權力
      ，依法就特定之具體事件所為之具公法上效果之單方面行
      政行為，基於公務員為公法上行為具有公信力之原則，該
      行政行為當可被推定為真正，其據以依法處分之事實認定
      亦為正確無誤。本此公信原則，乃立法者賦予行政機關制
      定違反道路交通事件統一裁罰標準及處理細則，使執勤警
      員得當機處分以達其維護交通秩序、安全之行政目的。若
      謂公務員一切行政行為均需預留證據以證其實，則國家行
      政勢必窒礙難行，據此，刑事訴訟法就犯罪證據有關之規
      定中，與屬行政秩序罰之交通違規裁罰本質不合之部分，
      自不在準用之列，因此，本院查無任何證據足資證明執勤
      員警有捏造事實違法取締之情事存在，則執勤警員本其維
      護交通秩序、安全職責所為之舉發，自應受到合法、正確
      之推定。
（四）另按警方取締交通違規事件，其以照相方式取證者，固足
      為違規之證明，惟警員當場舉發者，舉發之員警本身之目
      睹、耳聞，亦為違規人違規之證明，非必所有之違規事件
      ，均需有照相方足為違規之證據。況警察執行勤務，事項
      繁瑣，且違規情形一過即逝，並非長期存在，何能要求警
      察必備有照相機取證？是本件縱無舉發照片為佐證，然異
      議人之違規行為既經證人乙○○具結證述明確，且其所述
      內容並無何矛盾或違背經驗法則之處，自得為本院判斷之
      依據。
（五）至於異議人雖舉證人闕美雲欲證明其並無於汽車行駛中使
      用手持式行動電話之行為，惟證人闕美雲於本院96年7月
      16日訊問時雖先證稱：「（法官問：異議人當時是否有使
      用行動電話？）我沒有看到，我只是奇怪他怎麼都不動了
      。」等語，然又證稱：「（法官問：警察過來要異議人提
      出證件時，異議人就沒有理會並開車離開？）這部分我不
      知道，因為他們兩人距離我很遠，我有近視，所以看不到
      。」、「（法官問：既然看不到，為什麼知道異議人有無
      使用行動電話？）我不知道他有無使用行動電話。」等語
      在卷（見本院96年7月16日之訊問筆錄），由上開證述可
      知，證人闕美雲就異議人不利之處之證言避重就輕，且亦
      證稱不知道異議人在上開時、地是否有使用手持式行動電
      話之情形，自難遽僅以伊之證述，而為異議人有利之認定
      。
五、綜上所述，依據證人乙○○之證言，異議人於前揭時、地有
    於汽車行駛中使用手持式行動電話之違規行為，應堪認定。
    則移送機關據以援引道路交通管理處罰條例第31條之1第1項
    及違反道路交通管理事件統一裁罰標準表之規定，裁處異議
    人罰鍰3,000元，核無違誤或不當，本件異議為無理由，應
    予駁回。
六、據上論斷，應依道路交通管理處罰條例第87條第2項、道路
    交通案件處理辦法第19條，裁定如主文。
中    華    民    國    97    年    2     月    27    日
                      交通法庭  法  官  陳淑勤
以上正本證明與原本無異。
如不服本裁定應於送達後5日內向本院提出抗告狀。
                                書記官  陳金堂
中    華    民    國    97    年    2     月    27    日


司法院資訊處製作；財團法人民間司法改革基金會備份。
